臺灣高等法院臺南分院刑事判決
上　訴　人
即　被　告　乙○○
選任辯護人　賴鴻鳴　律師
　　　　　　黃俊達　律師
　　　　　　莊信泰　律師
上列上訴人因贓物案件，不服臺灣臺南地方法院94年度訴字第37
0號中華民國94年7月8日第一審判決（起訴案號：臺灣臺南地方
法院檢察署93年度調偵字第333、334號），提起上訴，本院判決
如下：
    主  文
原判決撤銷。
乙○○收受贓物，處有期徒刑肆月，如易科罰金，以參佰元折算
壹日。
    事  實
一、乙○○明知民國九十年八月二日以後之不詳時、地、不詳姓
    名成年人所提供之三菱牌、車台號碼二六九二號、一八０機
    種八型挖土機（甲○○所有，民國九十年八月二日，在雲林
    縣北港鎮扶朝里堤防旁失竊，以下簡稱系爭挖土機）係來路
    不明之贓物，竟故予收受，並將之停放於其所經營，位於臺
    南縣官田鄉○○段三二一、三二二之三號等二十餘筆土地上
    之「匯記有限公司」廢棄物清理場（以下簡稱系爭廢棄物清
    理場）所設紅色柵門內之同鄉○○段二九四之三七地號上。
    嗣因甲○○四處查訪，於九十二年五月二十七日在上開停放
    地點，發現上開失竊之挖土機而報警處理，始查獲上情。
二、案經甲○○訴請臺南縣警察局麻豆分局報請臺灣臺南地方法
    院檢察署檢察官偵查起訴。
    理  由
一、訊據被告乙○○固供承告訴人甲○○於九十二年五月二十七
    日發現之系爭挖土機非其所有之物，且系爭挖土機被發現之
    地點係在其所經營之系爭廢棄物清理場之紅色柵門與系爭廢
    棄物清理場中間之土地上，又其於當場曾向告訴人甲○○表
    示欲返家拿取挖土機之證明文件（挖土機讓渡證）等事實，
    惟矢口否認有何故買贓車之犯行，先後辯稱：系爭挖土機是
    案外人蔡王美珠所有，並非告訴人甲○○之物；伊並未購買
    系爭挖土機，不知道系爭挖土機係何人所有，為何停放於該
    處云云。
二、經查：
(一)系爭挖土機是否為告訴人甲○○失竊之贓物部分：
　1.系爭挖土機原為土黃色，且為告訴人甲○○向案外人張貞雄
  　購買所得乙節，業據告訴人甲○○於偵、審中一再主張，並
　  提出與所述相符且為被告所不爭執之讓渡書一份（載明：張
    貞雄於八十八年七月十五日將車台號碼二六九二號、三菱牌
    、一八０機種八型，價金新臺幣【下同】柒拾陸萬元整之挖
    土機出售予甲○○之旨）為憑（見原審卷第五十五頁）。又
    經原審受命法官於九十四年五月十日勘驗系爭挖土機結果：
    　於系爭挖土機駕駛艙前緣下方及駕駛艙下方車底，均發
    現「2692」之阿拉伯數字刻痕；經以挫刀刮除系爭挖土機
    駕駛艙及機器手臂之藍色外漆後，均出現土黃色之底漆；
    系爭挖土機之引擎外緣亦有MITSUBISH（三菱牌）字樣，幫
    浦上有三菱牌之標誌等情，有勘驗筆錄及勘驗照片十三張（
    見原審卷第三十二頁、第三十四至三十八頁、四十五頁）在
    卷可稽，此均與告訴人甲○○陳稱其所失竊之挖土機所具有
    之特徵「黃色三菱牌一八０機種、第八型、機臺號碼二六九
    二號」吻合（見告訴人甲○○九十一年五月十日報案筆錄，
    原審卷第五十四頁），且證人即當日到場處理之臺南縣麻豆
    分局官鎮派出所員警周文源於原審第二次履勘現場時亦證稱
    ：查獲時系爭挖土機車身確實刻有「2692」號碼等語（見原
    審卷第四五、四六頁）。
　2.證人蔡王美珠於原審現場履勘時結證稱：系爭挖土機與伊失
  　竊之挖土機外型相同，但顏色不同，其所有之挖土機顏色是
    較深之土黃色，其在挖土機上註記之記號處，均有磨損消除
    的痕跡，伊無法確定系爭挖土機是其所失竊之物等語（見原
    審卷第三十二頁）。是證人蔡王美珠陳述其所有挖土機之顏
    色特徵與系爭挖土機不同，其復無法在系爭挖土機上發現足
    以證明為其所有挖土機之特徵，再參酌上述系爭挖土機具有
    告訴人甲○○所述之特徵等情以觀，被告乙○○辯稱系爭挖
    土機為蔡王美珠所有云云，顯與原審調查事證結果不符，要
    無可採，系爭挖土機為告訴人甲○○所有乙節，堪以認定。
    是被告原聲請傳訊蔡王美珠用以證明系爭挖土機所有權之歸
    屬，已無必要，且被告亦已撤回此項聲請，併此敘明。
　3.又系爭挖土機係告訴人甲○○於九十年八月二日上午七時許
  　，在雲林縣北港鎮扶朝里堤防旁失竊，因其原來認為無尋獲
    之希望，嗣因有板車司機告知曾在臺南縣六甲地區看見與其
    所有挖土機相似之挖土機，始前往雲林縣北港分局北港派出
    所報案乙節，亦據告訴人甲○○證述明確，並有雲林縣北港
    分局九十四年六月二日函附之告訴人甲○○九十一年五月十
    日警訊筆錄、工作紀錄簿影本及雲林縣警察局受理刑事案件
    報案三聯單在卷可憑（見原審卷第五十二至五十七頁）。足
    認系爭挖土機乃遭他人竊取之贓物。
　4.綜上，系爭挖土機係告訴人甲○○所有，於九十年八月二日
  　失竊之贓物之事實，堪以認定。
(二)被告收受系爭挖土機部分：
　1.被告乙○○於偵查中對於其在現場曾與證人王世杰、蘇朝宏
  　二人（與告訴人甲○○一同前往尋獲系爭挖土機之友人）相
    遇，並向告訴人甲○○表示系爭挖土機確係其所購買之情節
    ，供承不諱（偵查卷第三十頁），核與證人蘇朝宏、王世杰
    於警詢及偵查中一致證述：被告在發現系爭挖土機之現場曾
    對伊等告稱系爭挖土機為其所購買，並欲返家提出購買證明
    等語相符（見警卷第十頁、十二頁；偵查卷第三十頁），亦
    與告訴人甲○○於警詢中指述：被告到場後有向伊表明系爭
    挖土機是其購買的，其要回家拿購買證明等語吻合（警卷第
    七、八頁），故被告有向證人王世杰、蘇朝宏主張他有所有
    權，（不能證明故買之事實如後述）。被告乙○○另於警、
    偵訊中陳稱其當日是要回家提出另一臺挖土機之證明，並非
    系爭挖土機之證明云云，衡諸常理，若系爭挖土機果非被告
    所有，其僅須否認該挖土機為其所有即可，無須拿取與系爭
    挖土機無關之任何挖土機之購買證明。且被告所有三部挖土
    機之顏色（黃色）明顯與系爭挖土機查獲時之顏色（藍色）
    不符，亦有相片附卷可考（分見發查卷第二十、二十一頁與
    警卷第十七頁），則被告亦無誤認系爭挖土機為其所有之可
    能，更無須提出其所有挖土機之購買證明以示清白之必要。
    況告訴人發現系爭挖土機之時，該處僅停放一部挖土機，被
    告更無拿取其他挖土機購買證明之必要。是被告應有收受該
    挖土機，而對之有管領能力。
　2.被告所經營之系爭廢棄物清理場入口處有一紅色柵門，轎車
  　以上四輪車輛僅能從該紅色柵門出入，柵門之後有三條通路
    ，其中一條通往系爭廢棄物清理場，其他之對外道路則為農
    路。系爭挖土機係在被告所經營之系爭廢棄物清理場之紅色
    柵門後第一條路上和廢棄物處理場中間之土地上遭尋獲，附
    近有流動廁所及紅色鐵皮屋各一間，鐵皮屋旁立有一載明「
    匯記有限公司一般專業廢棄物掩埋場管理人：乙○○」之招
    牌，該挖土機放置地點旁邊 (即上述流動廁所及紅色鐵皮屋
    前面）之土地，現為積水成池之下陷坑洞等情，經原審受命
    法官於九十四年五月十日勘驗明確，有當日勘驗筆錄暨現場
    圖、現場照片附卷可稽（見原審卷第四五至四九頁）。證人
    周文源於偵查中及原審履勘時並陳稱：系爭廢棄物清理場有
    圍牆，伊於九十二年三月二十日曾與臺南縣政府人員一起去
    查被告乙○○違法採砂石的地點，就在被告系爭廢棄物清理
    場之範圍內等語明確，且經其於原審履勘時當場指認結果，
    其先查獲被告盜採砂石之地點即上述系爭挖土機放置地點旁
    之下陷坑洞處（見偵訊筆錄、履勘筆錄及現場圖，發查卷第
    二七、二八頁、偵卷第二九至三０頁、原審卷第四五頁）。
    又系爭挖土機所在地雖係中華民國所有之臺南縣官田鄉○○
    段二九四之之三七號地號土地，然該地與被告所有之臺南縣
    官田鄉○○段三二二之三地號等多筆土地相毗鄰，亦為被告
    所不爭之事實，並有卷附土地所有權狀、臺南縣麻豆地政事
    務所九十四年六月十日所測量字第０九四０００五五七六號
    函附土地複丈成果圖在卷可佐（見發查卷第十頁、警卷第三
    十二頁、原審卷第六十一、六十二頁）。
　3.綜合上述系爭挖土機放置處所之相關位置可以得知，系爭挖
  　土機放置地點，係放置於被告管領使用之土地範圍內，由此
    益證系爭挖土機係在被告管領使用中，其收受該挖土機，應
    堪認定。被告辯稱不知該挖土機為何人所有一節不合常理，
    應非可採。
　4.公訴意旨以：該挖土機價值不菲，被告應無單純收受而不支
  　付任何對價之理，認被告係犯同條第二項之故買贓物罪，惟
    查：被告否認故買該挖土機，公訴人亦不能證明被告故買之
    對價，尚難因被告持有而認其來源係購買，此部分被告犯罪
    不能證明，起訴法條應予變更。
三核被告乙○○所為，係犯刑法第三百四十九條第一項之收受贓
  物罪。
四原審予以論罪科刑，固非無見，惟查被告故買部分犯罪不能證
  明，已如前述，前審論以故買贓物罪，即有未合。被告上訴意
  旨，執此指摘原判決不當，為有理由，應由本院將原判決撤銷
  改判，爰審酌被告明知系爭挖土機為來路不明之贓物，竟因貪
  圖私利而予收受、該挖土機之價值及告訴人甲○○遭受之損害
  （據告訴人甲○○陳稱以七十六萬元購買，使用二年後遭竊，
  尋獲後花費約四十六萬餘元)，被告犯後矢口否認，等一切情
  狀，量處如主文所示之刑，並諭知易科罰金之折算標準，以示
  懲儆。
據上論結，應依刑事訴訟法第369條第一項前段、第364條、第
299條第一項前段、第300條、刑法第349條第1項，罰金罰鍰提高
標準條例第1條前段、第2條，判決如主文。
本案經檢察官趙中岳到庭執行職務。
中　　華　　民　　國　　94　　年　　11　　月　　30　　日
                  刑事第三庭    審判長法　官  陳義仲
                                      法　官  宋明蒼
                                      法　官  楊子莊
以上正本證明與原本無異。
不得上訴。
　　　　　　　　　　　　　　　　　　　書記官  王全龍
中　　華　　民　　國　　94　　年　　12　　月　　2 　　日
附錄：本判決論罪科刑法條
刑法第三百四十九條：
收受贓物者，處三年以下有期徒刑、拘役或五百元以下罰金。
搬運、寄藏、故買贓物或為牙保者，處五年以下有期徒刑、拘役
或科或併科一千元以下罰金。
因贓物變得之財物，以贓物論。
